【裁判字號】    97,訴,678
【裁判日期】    970926
【裁判案由】    身心障礙者權益保障法
【裁判全文】
高雄高等行政法院裁定
                                     97年度訴字第00678號
原      告  甲○○
法定代理人  乙○○
被      告  嘉義縣政府社會處
代  表  人  翁章梁處長
被      告  丙○○
            戴綵屏
            翁章梁
上列當事人間身心障礙者保護法事件，原告提起行政訴訟，本院
裁定如下：
    主  文
原告之訴駁回。
訴訟費用由原告負擔。
    理  由
一、按「人民與中央或地方機關間，因公法上原因發生財產上之
    給付或請求作成行政處分以外之其他非財產上之給付，得提
    起給付訴訟。因公法上契約發生之給付，亦同。」「 提起
    行政訴訟，得於同一程序中，合併請求損害賠償或其他財產
    上給付。」行政訴訟法第8條第1項及第7條分別定有明文。
    次按「自然人、法人、中央及地方機關、非法人之團體，有
    當事人能力。」行政訴訟法第22條亦定有明文。又所謂行政
    機關乃國家或地方自治團體所設置之獨立的組織體，依行政
    權範圍內之管轄分工，有行使公權力並代表國家或地方自治
    團體為各種行為之權限，其效果則歸屬於國家或該自治團體
    。再行政機關與內部單位之區分，大抵以其有無單獨之組織
    法規、獨立之編制及預算暨有無印信為準，先此說明。
二、再按，「本府設下列各處，分別掌理有關事項：．．．8、
    社會處：掌理社會行政、社會救助、社會福利、社會保險、
    社會工作、兒童少年福利、社區發展、人民團體輔導、合作
    行政、勞資關係、勞工組織、勞動條件、勞工福利、勞工教
    育、就業服務、勞工安全衛生、婦女保障、身心障礙者保護
    、老人福利、志願服務及職業訓練等事項。」「本府設警察
    局、消防局、衛生局、環境保護局、財政稅務局、交通局、
    觀光旅遊局分別掌理有關事項，其組織規程另定之。」嘉義
    縣政府組織自治條例第6條第1項第8款及第12條分別定有明
    文。查該自治條例係依地方制度法第62條第2項及地方行政
    機關組織準則第3條第2項規定所制定（嘉義縣政府組織自治
    條例第1條參照），本院自得予以援用。準此可知，嘉義縣
    政府社會處並無單獨之組織法規、獨立之編制及預算等，揆
    諸前揭說明，其非獨立之行政機關，而僅為嘉義縣政府之內
    部單位，已甚明確。
三、本件原告法定代理人主張：伊之女兒甲○○為殘障，領有殘
    障手冊，並獲政府按月補助新台幣（下同）4,000元多年，
    伊於民國95年3、4月間發現伊女兒之殘障手冊遺失，故至嘉
    義縣政府社會處（原告誤為社會局）辦理補發手續，詎承辦
    人員即被告丙○○僅看伊女兒之相片，就認定其不像殘障，
    命伊帶女兒重新至醫院鑑定，伊甚感訝異，請丙○○先調取
    留存於社會處之資料審酌，丙○○竟堅持要伊1個月內重新
    鑑定，否則將停止殘障補助，伊甚感不滿，向丙○○之上層
    主管課長即被告戴綵屏表示異議，戴綵屏卻表示其等均係依
    法行政，又被告等人為逼伊遵從重新鑑定之命令，竟會同衛
    生局人員至伊家中查探，再以正式公文命伊於1個月內重新
    鑑定，伊迫於無奈，只好帶著女兒到多家醫院鑑定，始完成
    鑑定手續，詎伊持鑑定文件前去補辦殘障手冊時，丙○○及
    戴綵屏又表示7月份之補助已不能申請，使伊女兒因此有1個
    月份之補助金4,000元未領得，再伊為了補辦女兒之殘障手
    冊，前後11次前往社會處，在第11次時伊忍無可忍，直接求
    見處長即被告翁章梁，竟見翁章梁在辦公室內半倒於沙發上
    吹冷氣，聽完伊之陳述，僅表示其等均係依法令辦事，伊隨
    即被請出門，是原告顯受被告3人之不當處置、欺辱，身心
    甚為痛苦，爰依行政程序法第6條至第10條規定，向本院提
    起行政訴訟，聲明求為判決被告應改進補發原告身心障礙手
    冊之行政程序，被告應一併賠償原告交通費、醫院掛號費及
    精神、時間等損失共5萬元之損失等語。
四、經查，本件依原告97年8月11日（本院於同年月13日收受）
    行政訴訟狀所載係以嘉義縣政府社會處、該處處長翁章梁、
    課長戴綵屏及承辦人丙○○為被告，嗣以97年8月19日（本
    院於同年月22日收受）行政訴訟起訴狀記載嘉義縣政府社會
    處（代表人處長翁章梁）為被告，經本院以97年8月28日97
    年度訴字第678號裁定，以其訴未以嘉義縣政府為被告，卻
    記載內部單位嘉義縣政府社會處，而命原告於收受裁定後7
    日內具狀補正，逾期即駁回其訴，該裁定已於同年9月2日送
    達於原告（由同居人何秀苗收受），惟原告於同年9月2日具
    狀仍然記載被告為翁章梁、戴綵屏及丙○○3人為被告，並
    請求本院主持正義等語，嗣經本院於97年9月15日及22日分
    別向本院文書科總收文查詢，原告就上開事項迄未補正等情
    ，有原告上開書狀、本院前揭裁定、送達證書及本院院內查
    詢單附卷可稽，應堪認定。惟查，原告提起本件一般給付訴
    訟合併提起損害賠償事件，依前揭行政訴訟法第7條及第8條
    第1項規定，應以行政機關為被告。且嘉義縣政府社會處僅
    係嘉義縣政府所屬內部單位，而翁章梁、丙○○及戴綵屏等
    3人分別為該內部單位所屬人員，核均非為行政機關，揆諸
    前揭條文規定及說明，嘉義縣政府社會處及其所屬人員翁章
    梁、丙○○及戴綵屏等3人就本件行政訴訟而言，均無當事
    人能力。茲經本院以上開裁定定期命原告補正，惟原告迄未
    補正，故原告提起本件行政訴訟為不合法，應以裁定駁回。
五、據上論結，本件原告之訴不合法，依行政訴訟法第107條第
    1項第3款、第104條、民事訴訟法第95條、第78條，裁定如
    主文。
中    華    民    國    97    年     9     月   26    日
            高雄高等行政法院第三庭
                      審判長法  官   邱 政 強
                            法  官   李 協 明
                            法  官   詹 日 賢
以上正本係照原本作成。
如不服本裁定，應於裁定送達後10日內以書狀敘明理由，經本院
向最高行政法院提出抗告（須按對造人數附具繕本）。
中    華    民    國    97    年     9     月   26    日
                            書記官   宋 鑠 瑾


司法院資訊處製作；財團法人民間司法改革基金會備份。
